臺灣桃園地方法院刑事判決　　　　　　　110年度易字第212號
公　訴　人　臺灣桃園地方檢察署檢察官
被　　　告　黃仁甫


上列被告因竊盜案件，經檢察官提起公訴（109 年度調偵續一字
第2 、3 號），本院判決如下：
    主  文
黃仁甫無罪。
    理  由
一、公訴意旨略以：被告黃仁甫明知告訴人李廷晟於民國100 年
    5 月23日，已拍賣取得桃園縣楊梅市（現改制為桃園市○○
    區○○○段000 地號土地（下稱和平段683 地號土地）所有
    權，且設置在土地之大、小鐵門各1 扇並非被告所有，竟意
    圖為自己不法之所有，基於竊盜之犯意，於106 年11月23日
    起至同年11月29日止之某時，拆除和平段683 地號土地上之
    大、小鐵門而竊取之，再將竊得之大、小鐵門變賣給不知情
    之資源回收商，得款新臺幣（下同）3,000 餘元。因認被告
    涉犯修正前刑法第320 條第1 項之竊盜罪嫌云云。
二、按犯罪事實應依證據認定之，無證據不得認定犯罪事實；又
    不能證明被告犯罪者，應諭知無罪之判決，刑事訴訟法第15
    4 條第2 項、第301 條第1 項分別定有明文。次按認定不利
    於被告之事實，須依積極證據，苟積極證據不足為不利於被
    告事實之認定時，即應為有利於被告之認定，更不必有何有
    利之證據；又認定犯罪事實所憑之證據，雖不以直接證據為
    限，間接證據亦包括在內，然而無論直接或間接證據，其為
    訴訟上之證明，須於通常一般之人均不致有所懷疑，而得確
    信其為真實之程度者，始得據為有罪之認定，倘其證明尚未
    達到此一程度，而有合理之懷疑存在時，事實審法院復已就
    其心證上理由予以闡述，敘明其如何無從為有罪之確信，因
    而為無罪之判決，尚不得任意指為違法（最高法院30年上字
    第816 號、76年台上字第4986號判例意旨可資參照）。
三、公訴人認被告涉犯上揭罪嫌，無非以被告於警詢及偵查中之
    供述、證人即告訴代理人李詠謙（亦為告訴人之父親）於警
    詢及偵查中之證述，證人即本院書記官郝玉蓮於偵查中之證
    述，及和平段683 地號土地登記第二類謄本1 份與失竊之大
    、小鐵門現場照片5 張，為其主要論據。
四、訊據被告固坦承有拆除設置在和平段683 地號土地上之大、
    小鐵門各1 扇之事實，惟堅決否認有何竊盜之犯行，辯稱：
    第一，當初我有詢問法院民事執行處水股書記官，書記官稱
    大、小鐵門不在拍賣範圍之內，而且桃園市○○區○○路00
    0 ○0 號房屋（下稱高平路102 之1 號房屋）也是不點交，
    大、小鐵門若是我們的，就可以拆走；第二，原先舊的鐵門
    在90年間，有一次颱風把它吹壞了，另於96、97年間，為了
    讓機車可以方便進出院子，因此大、小鐵門都是由我出錢裝
    設的；第三，告訴代理人認為大、小鐵門屬於圍牆和鐵皮屋
    的附著物，更於偵查中提及當時以46萬元的價格，跟我的父
    親黃廷章購買上開圍牆和鐵皮屋，可是告訴代理人事後無法
    提出付款證明和交易合約，而且就我所知，黃廷章也沒有把
    圍牆和鐵皮屋賣給他們等語。
五、經查：
  ㈠被告明知和平段683 地號土地，已由告訴人於100 年5 月23
    日拍賣取得所有權，且被告於106 年11月29日前之某時，拆
    除設置在土地上之大、小鐵門各1 扇，且鐵門遭拆除乙事亦
    因告訴代理人於106 年11月29日下午2 時50分許，會同本院
    民事執行處人員至上開土地履勘時發現等情，業據證人即告
    訴人於警詢、告訴代理人於警詢及偵查中證述綦詳（見6093
    號偵卷第12-13 頁、123 頁正反面、191-192 頁；24號調偵
    續卷第81頁、131 頁），並有桃園市政府警察局楊梅分局（
    下稱楊梅分局）幼獅派出所受理各類案件紀錄表1 份、鐵門
    拆除前後之現場照片3 張、和平段683 地號土地登記第二類
    謄本影本1 份、國有土地勘（清）查表- 使用現況略圖影本
    1 份、本院100 年5 月16日桃院永99司執宙字第58576 號不
    動產權利移轉證書影本1 份在卷可稽（見6093號偵卷第22頁
    、24-25 頁、57頁、95頁反面；24號調偵續卷第17頁），且
    為被告所不否認（見本院易字卷第31-32 頁），此部分事實
    ，堪以認定。
  ㈡被告雖辯稱：大、小鐵門確實是設置在和平段683 地號土地
    上，而且也是我拆除上開鐵門，但是起訴書記載之時間點不
    對，應該是在106 年10月底就已經拆除了云云，惟查，證人
    即告訴代理人於106 年11月29日警詢時所為之證述：日前有
    好幾次到現場查看，當時的大門（按：指大、小鐵門）都還
    在，最近一次106 年11月23日有去現場張貼公告，那時候還
    有看到鐵門，但是今天去的時候，大門已經遭到拆除等語（
    見6093號偵卷第13頁），並提出於106 年11月23日至和平段
    683 地號土地圍牆上張貼法院執行命令之留存照片1 張為憑
    （見6093號偵卷第24頁），衡諸常情，執行債權人為了避免
    執行債務人事後恣意撕毀法院民事執行處所張貼之公告，藉
    以推辭沒有收到法院通知而不知履行，是告訴代理人於106
    年11月23日至現場查看以後，隨即以照相方式留存現場情形
    ，亦與常情無違，堪認告訴代理人上開所為之證述及所提之
    照片，確屬可信，是被告於106 年11月23日起至同年11月29
    日止之某時，拆除設置在和平段683 地號土地上之大、小鐵
    門各1 扇之事實，至為灼然，被告雖否認上開拆除時間，不
    足採憑。
  ㈢證人即告訴代理人固於偵查中證稱：圍牆和鐵門（按：指大
    、小鐵門）是蓋在我的土地上（按：指和平段683 地號土地
    ），不屬於黃仁甫的，他怎麼可以拆掉。當時黃仁甫的父親
    黃廷章還在世，我是先買土地，然後跟黃廷章口頭協議以46
    萬元補償圍牆及鐵皮屋等語（見6093號偵卷第68頁），且被
    告亦不否認有拆除上開大、小鐵門乙事。惟查，依卷附本院
    99年11月10日桃院永99司執宙字第58576 號公告影本可知（
    見本院易字卷第75-77 頁），其上記載債權人國泰世華商業
    銀行股份有限公司等與債務人黃廷章間清償債務強制執行事
    件，拍賣黃廷章所有之和平段683 地號土地，使用情形為「
    本件標的土地，依地政人員指界稱部分為道路（即高平路）
    ，部分為空地（即圍牆內土地），部分為地上物（含圍牆、
    鐵皮屋、遮雨棚、水塔等）占用，查封時據在場之債務人稱
    地上物為第三人樂山企業社基於債權抵繳之租賃關係使用系
    爭土地，上開地上物不在本件拍賣範圍之列，拍定後不點交
    。」等語，可知告訴人拍賣取得之和平段683 地號土地，既
    然不包括圍牆、鐵皮屋、遮雨棚與水塔等地上物，當然也可
    能不包括大、小鐵門，且依民法第66條第1 項規定可知，稱
    不動產者，謂土地及其定著物，而所謂定著物，為依交易上
    之觀念，以繼續的附著於土地，而達其經濟上之目的，然尚
    未構成土地成分之物（司法院大法官釋字第93號解釋意旨可
    資參照），大、小鐵門雖繼續附著於和平段683 地號土地，
    且有其經濟上之目的，但未構成土地之成分，自屬獨立之不
    動產，尚無民法關於添附規定之適用，況依告訴代理人上開
    偵查中所證，僅止於口頭上協議圍牆及鐵皮屋後續要如何處
    理而已，尚難以此認定告訴人已經取得大、小鐵門之所有權
    ，更遑論告訴人若是已依民法第66條第1 項規定取得上開鐵
    門之所有權，告訴代理人事後何須再找黃廷章商議補償事宜
    ，是本案大、小鐵門不論是屬於黃廷章所有，抑或是由被告
    另行出錢修繕或裝設，被告主觀上既認為大、小鐵門為渠等
    2 人所有而拆除之，當無竊盜之犯意，自不能以竊盜罪之刑
    責相繩。
  ㈣此外，證人郝玉蓮雖於偵查中證述：我是水股書記官，承辦
    本院106 年度司執字第35106 號遷讓房屋事件之強制執行程
    序，印象中黃仁甫有打過電話，內容已經記不得了，但是我
    沒有跟他說可以拆走鐵門（按：指大、小鐵門），而且以一
    般不點交的房屋，原本固定在房屋的門窗也是不能拆走的等
    語（見6093號偵卷第87頁正反面），然而，本案大、小鐵門
    係裝設在圍繞高平路102 之1 號房屋庭院之圍牆上，而非設
    置在高平路102 之1 號房屋中，實與一般遮風避雨之門窗頗
    有不同，且本院民事執行處每一股書記官承辦之案件數量繁
    多，難以苛求其記得每一件強制執行之現場情形，進而明確
    告知執行債務人可否拆走執行現場哪一件物品；且和平段68
    3 地號土地登記第二類謄本1 份與失竊之大、小鐵門現場照
    片5 張，亦僅止於證明和平段683 地號土地已由告訴人拍賣
    取得，及大、小鐵門確實事後遭被告拆除乙事，是本案自難
    以僅憑證人郝玉蓮於偵查中證述及上開文書證據，遽認被告
    有為竊取大、小鐵門之犯行。
六、綜上所述，公訴人所提出之上揭證據，無從使通常一般之人
    均不致有所懷疑，而得確信被告有上揭公訴意旨所指之犯行
    ，尚不足以使本院形成被告涉犯修正前刑法第320 條第1 項
    之竊盜罪之確信心證。是依公訴人所提出之證據，無從說服
    本院形成被告為有罪之心證，基於無罪推定之原則，自應為
    被告為無罪之諭知，以免冤抑。
據上論斷，應依刑事訴訟法第301 條第1 項，判決如主文。
本件經檢察官陳美華提起公訴，檢察官周彤芬、蕭佩珊到庭執行
職務。
中    華    民    國   110    年    10    月    21    日
                  刑事第十五庭  法  官  吳軍良
以上正本證明與原本無異。
如不服本判決應於收受判決後20日內向本院提出上訴書狀，並應
敘述具體理由。其未敘述上訴理由者，應於上訴期間屆滿後20日
內向本院補提理由書(均須按他造當事人之人數附繕本)「切勿逕
送上級法院」。
                                書記官  魏妙軒
中    華    民    國   110    年    10    月    21    日